【裁判字號】    98,易,124
【裁判日期】    980326
【裁判案由】    傷害
【裁判全文】
臺灣板橋地方法院刑事判決               98年度易字第124號
公  訴  人  台灣板橋地方法院檢察署檢察官
被      告  丁○○
            戊○○
            己○○
上列被告因傷害案件，經檢察官聲請以簡易判決處刑（97年度偵
字第26826 號），本院受理後（97年度簡字第9496號），認不宜
以簡易判決處刑，改依通常程序審理，判決如下：
    主  文
丁○○、戊○○、己○○均無罪。
    理  由
一、聲請簡易判決處刑意旨略以：被告丁○○、戊○○及己○○
    ，與告訴人乙○○、丙○○父子（下稱錢氏父子）因土地相
    鄰問題互有嫌隙，被告丁○○、戊○○及己○○於民國97年
    1 月7 日7 時許，至臺北縣林口鄉○○村○○路29號告訴人
    乙○○住處，基於傷害他人身體之犯意聯絡，共同徒手毆打
    告訴人乙○○頭部，致告訴人乙○○受有暫時性腦缺血等傷
    害。因認被告3 人共同涉犯刑法第277 條第1 項之傷害罪嫌
    等語。
二、按犯罪事實應依證據認定之，無證據不得認定犯罪事實；不
    能證明被告犯罪者，應諭知無罪之判決，刑事訴訟法第154
    條第2 項、第301 條第1 項分別定有明文。次按事實之認定
    ，應憑證據，如未能發現相當證據，或證據不足以證明，自
    不能以推測或擬制之方法，以為裁判基礎；又認定犯罪事實
    所憑之證據，雖不以直接證據為限，間接證據亦包括在內，
    然而無論直接或間接證據，其為訴訟上之證明，須於通常一
    般之人均不致有所懷疑，而得確信其為真實之程度者，始得
    據為有罪之認定；再認定不利於被告之事實，須依積極證據
    ，苟積極證據不足為不利於被告事實之認定時，即應為有利
    於被告之認定，更不必有何有利之證據（最高法院40年臺上
    字第86號、76年臺上字第4986號、30年上字第816 號判例意
    旨參照）。再按刑事訴訟法第161 條已於91年2 月8 日修正
    公布，其第1 項規定：檢察官就被告犯罪事實，應負舉證責
    任，並指出證明之方法。因此，檢察官對於起訴之犯罪事實
    ，應負提出證據及說服之實質舉證責任。倘其所提出之證據
    ，不足為被告有罪之積極證明，或其指出證明之方法，無從
    說服法院以形成被告有罪之心證，基於無罪推定之原則，自
    應為被告無罪判決之諭知（最高法院92年臺上字第128 號判
    例意旨參照）。
三、公訴人認被告3 人涉有前揭罪嫌，無非係以被告3 人之供述
    、證人即告訴人乙○○、證人即乙○○之子丙○○於偵查中
    之證述，卷附現場照片3 張、財團法人長庚紀念醫院林口分
    院（下稱長庚醫院）97年1 月17日診斷證明書、病歷摘要資
    料影本等為其論據。
四、訊據被告丁○○、戊○○、己○○均堅詞否認有何傷害之犯
    行，均辯稱：97年1 月7 日當天未至告訴人乙○○住處，亦
    無毆打告訴人之行為等語，而被告丁○○復辯以：伊於97年
    1 月6 日與友人甲○○去谷關爬山，迄至翌日即1 月7 日始
    返家，案發當時尚在返家途中，不可能分身前往毆打告訴人
    ，告訴人的病應是先前已罹患之糖尿病等語。則告訴人所受
    傷勢是否係被告3 人於前揭時、地共同毆打所致，仍有深究
    之必要。
五、經查：
  (一)證人即告訴人乙○○於偵查中結稱：「我只記得被告3 人有
    打我，但日期我不記得，也不知道被告3 人拿什麼東西來打
    我，被打當時我兒子丙○○在外面。」等語（見97年度他字
    第3314號偵查卷第15頁）；繼於本院審理中則改稱：「被告
    3 人打我頭部，有2 、3 個人把我圍起來，就用棍子打我，
    我不知道棍子多長，在被告還沒有打我之前，我沒有不舒服
    ，被告打我後，我有撥打119 ，119 再報給新莊分局，被打
    的前一晚我半夜沒有起來上廁所跌倒，被打的當天我媳婦在
    家，被告3 人是在客廳打我，我兒子有無回來我忘記了，我
    被打後有馬上打119 要救護車載我去長庚醫院，打電話的時
    間我忘了，幾點到長庚醫院我也忘了。（你稱你7 點被打，
    是否如此？）我記得我被打的時間是晚上，有3 個人來打我
    。」、「家裡的門是開的，被告3 人就進來打我，他們進來
    打我之前，有說我侵占他們的土地，被告3 人都有說，當時
    我媳婦在家，兒子丙○○有無在家我不記得，被告3 人都有
    打我，我只記得他們有拿棍子打我，但是幾個人拿棍子我不
    知道，我媳婦有看到我被打，是救護車載我去醫院，我兒子
    也一起去長庚醫院，我去醫院時，我大概有跟醫生說我被人
    打。」等語（詳見本院98年度易字第124 號卷審理筆錄第5
    至7 頁）。經核證人乙○○上開證述內容，其對於遭毆打之
    時間，及被告3 人有無持棍子毆打等節，先後證述不一，則
    其所述是否確與事實相符，即有可疑。
  (二)又證人即乙○○之子丙○○於偵查中證稱：「我當時看被告
    3 人沒有拿東西，是徒手毆打乙○○，我家1 樓沒有門，也
    沒有圍牆，我當時因為害怕而跑去住家附近的菜園。」等語
    （見97年度他字第3314號偵查卷第15至16頁）；復於本院審
    理中則稱：「我父親（即告訴人乙○○）早上7 、8 點左右
    被打，他們爭吵了約10幾分鐘，之後就被打，我當時本來在
    照顧我父親，因為被告3 人很兇，我害怕就跑掉，被告3 人
    用什麼東西打我父親我沒注意，他們還沒打我父親前，我就
    跑掉，當天約9 、10點左右，我送我父親去醫院，我先掛急
    診，在送我父親去診療，我父親稱當天由救護車送醫是因為
    他記憶不清楚，我父親被打的前一天沒有發生什麼事。」、
    「被告3 人一進來就找我要土地、簽同意書。（你去醫院時
    ，有無跟醫生說你父親被打？）到醫院把我父親交給醫生後
    ，我就去移車。」等語（詳見本院98年度易字第124 號卷審
    理筆錄第9 至11頁）。依上開證人丙○○之證述情節，對於
    告訴人乙○○遭被告3 人毆打時，究係徒手毆打或係持物品
    毆打，前後證述並不一致，已難憑信。再互核證人丙○○與
    乙○○之證言，其等關於告訴人乙○○遭毆打之時間係上午
    或晚上，遭毆打後係由救護車送醫或係由證人丙○○開車送
    醫等節，多有矛盾，則究告訴人是否確有在其住處遭被告3
    人毆打，亦有可疑。
  (三)另觀諸告訴人乙○○之長庚醫院出院病歷摘要，其主訴為：
    97年1 月7 日凌晨0 時感覺左上及下肢無力等語，而其病史
    摘要則為：這個79歲的男病人是一個患有糖尿病、高血壓數
    年，由藥物跟隨的病患。97年1 月6 日晚餐後，晚上7 點他
    就去睡覺，當他在97年1 月7 日凌晨0 時起床上廁所時，突
    然感覺產生左上及下肢無力及輕微麻木，導致他跌倒在地，
    造成左膝截肢處撕裂傷，他並沒有喪失意識、模糊視覺、口
    齒不清、暈眩、嘔心、嘔吐感、大小便失禁、顫抖、發聲異
    常、胸痛、心跳急速、肚子痛，最早他被他兒子發現，但他
    決定休息而不接受醫療，然而，他因持續的症狀被送至我們
    醫院急診室。在急遽的缺血性心臟病情形下，他被同意由我
    們進一步照料等情，另關於告訴人之主要症狀則載稱：97年
    1 月7 日凌晨0 時急性左上肢無力等語（見97年度他字第33
    14號偵查卷第42頁），則衡以告訴人上開指述情節，其於自
    家住處遭被告3 人共同持棍子毆打，必然受到相當驚嚇，其
    記憶應當相當深刻，惟告訴人於97年1 月7 日至長庚醫院急
    診時，竟對遭人毆傷之重要情節，均隻字未提，僅主訴稱97
    年1 月7 日凌晨0 時感覺左上及下肢無力等語，實與常情有
    違。
  (四)再者，依告訴人乙○○所提出之長庚醫院97年1 月17日診斷
    證明書，其上記載：告訴人於97年1 月7 日因暫時性腦缺血
    、右側頸動脈狹窄、糖尿病、高血壓至長庚醫院住院治療乙
    節（見97年度他字第3314號偵查卷第6 頁），經本院向長庚
    醫院函查告訴人之傷勢是否為一般毆傷所造成之傷害，該院
    回覆稱：依據病歷記載，乙○○於97年1 月7 日因突發左側
    肢體無力至本院急診、住院就醫，當時診斷為缺血性腦中風
    ，經藥物治療後，於1 月17日出院。12月16日，乙○○最近
    1 次回診時，當時病況恢復良好，但仍需持續回診追蹤。依
    其病況研判，其傷勢應非毆傷所致之情，有長庚醫院98年1
    月6 日（97）長庚院法字第1265號函及所附之告訴人病歷影
    本1 份在卷可稽（附於本院97年度簡字第9496號卷），遍查
    該病歷資料，其內容均係與急性腦血管疾病及糖尿病相關之
    檢查報告、護理紀錄單、住院診療計畫書及出院照護計畫書
    等，毫無任何與毆傷相關之記載，足見告訴人於97年1 月7
    日所受之傷害，應非遭人毆傷所致，而係因缺血性腦中風所
    引起。此外，公訴人所另提出之現場照片3 張，僅能證明告
    訴人住處之環境，是現場照片3 張與長庚醫院97年1 月17日
    診斷證明書，均不足以證明告訴人確有遭被告3 人毆傷。
  (五)被告丁○○復以案發當天去谷關爬山之情置辯。經查，據證
    人甲○○於本院審理時到庭證稱：「我是民間的社團林口登
    山會的嚮導，97年1 月6 日中午過後，就跟被告丁○○去爬
    山，我們是要去探路，先在林口會合，是我開車，我是到林
    口被告丁○○家裡接他，我們登山會有會館，會館離被告丁○○家很近，我先到被告丁○○家接他，之後再到會館去拿
    帳篷，然後出發直接去臺中，我們是走中山高再轉四號高速
    公路，再到東勢、谷關，之後到波津加山，我們3 點到登山
    口，到山上紮營，晚上就睡帳篷，隔天6 點下山，因為我們
    還要到谷關的八仙山，八仙山距離波津加山約30分鐘的車程
    ，下山時，差不多下午5 點到5 點半之間，之後吃簡單的飯
    就回來，回到林口差不多8 點40分之間，然後送被告丁○○
    回去，我就回家。」等語（詳見本院98年度易字第124號卷
    審理筆錄第12頁），核與被告丁○○供述之情節均大致相符
    ，堪認被告丁○○確有於97年1月6日至翌日即1月7日與證人
    甲○○至谷關爬山之事實，則被告丁○○當無於97年1月7日
    7 時許至告訴人乙○○住處毆打告訴人之可能。
六、綜上所述，依公訴人所提之證據，尚不足以證明被告3 人有
    共同傷害告訴人之犯行，此外，復查無其他積極證據足資證
    明被告3 人確有公訴人所指之犯行。本件既不能證明被告3
    人犯罪，揆諸前開法條規定及判例意旨，自應諭知無罪之判
    決。
據上論斷，應依刑事訴訟法第452 條、第301 條第1 項，判決如
主文。
本件經檢察官曾文鐘到庭執行職務。
中    華    民    國    98    年    3     月    26    日
                  刑事第二十一庭  審判長法  官  侯志融
                                        法  官  陳正偉
                                        法  官  廖欣儀
上列正本證明與原本無異。
如不服本判決，應於判決送達後10日內敘明上訴理由，向本院提
出上訴狀 (應附繕本) ，上訴於臺灣高等法院。其未敘述上訴理
由者，應於上訴期間屆滿後20日內向本院補提理由書「切勿逕送
上級法院」。
                                        書記官  楊雅芳
中    華    民    國    98    年    3     月    26    日


司法院資訊處製作；財團法人民間司法改革基金會備份。
